【裁判字號】    98,撤緩,253
【裁判日期】    990107
【裁判案由】    聲請撤銷緩刑
【裁判全文】
臺灣臺中地方法院刑事裁定             98年度撤緩字第253號
聲  請  人  臺灣臺中地方法院檢察署檢察官
受  刑  人  甲○○
上聲請人因受刑人犯詐欺案件（台灣士林地方法院九十八年度審
簡字第一六三號），聲請撤銷緩刑之宣告（九十八年度執聲字第
四六○二號），本院裁定如下：
    主  文
聲請駁回。
    理  由
一、聲請意旨略以：受刑人甲○○前因犯詐欺案件，經臺灣士林
    地方法院（聲請書誤載為本院）於九十八年三月三十日以九
    十八年度審簡字第一六三號判處有期徒刑八月，緩刑五年，
    於九十八年四月二十七日確定在案。惟受刑人於緩刑期前即
    九十三年十一月起至九十四年十一月間另犯違反商業會計法
    及違反稅捐稽徵法之罪，經臺灣板橋地方法院於九十八年九
    月二十四日以九十八年度重訴字第二三號分別判處有期徒刑
    五月及五月，應執行有期徒刑八月，如易科罰金以銀元三百
    元即新台幣九百元折算一日，於九十八年十月二十三日確定
    在案。受刑人上開所為已合於刑法第七十五條之一第一項第
    一款所定撤銷緩刑宣告之原因，爰依法聲請將上述緩刑之宣
    告，予以撤銷等語。
二、按受緩刑之宣告而有下列情形之一，足認原宣告之緩刑難收
    其預期效果，而有執行刑罰之必要者，得撤銷其宣告：一、
    緩刑前因故意犯他罪，而在緩刑期內受得易科罰金之有期徒
    刑、拘役或罰金之宣告確定者。二、緩刑期內因故意犯他罪
    ，而在緩刑期內受得易科罰金之有期徒刑、拘役或罰金之宣
    告確定者。三、緩刑期內因過失更犯罪，而在緩刑期內受有
    期徒刑之宣告確定者。四、違反第七十四條第二項第一款至
    第八款所定負擔情節重大者。前條第二項之規定，於前項第
    一款至第三款情形亦適用之，刑法第七十五條之一定有明文
    。查該條於九十五年七月一日修正公布實行，其增訂立法理
    由為：「... 現行關於緩刑前或緩刑期間故意犯他罪，而在
    緩刑期內受得易科罰金之有期徒刑之宣告者，列為應撤銷緩
    刑之事由，因認過於嚴苛，而排除第七十五條應撤銷緩刑之
    事由，移列至得撤銷緩刑事由，俾使法官依被告再犯情節，
    而裁量是否撤銷先前緩刑之宣告。... 三、本條採用裁量撤
    銷主義，賦與法院撤銷與否之權限，特於第一項規定實質要
    件為『足認原宣告之緩刑難收其預期效果，而有執行刑罰之
    必要』，供作審認之標準」，是於緩刑前因故意犯他罪，而
    在緩刑期內受是否得易科罰金之宣告分別明文為「應撤銷」
    或「得撤銷」之事由，於「得撤銷」緩刑之情形，法官應依
    職權本於合目的性之裁量，妥適審酌被告所犯前後數罪間，
    關於法益侵害之性質、再犯之原因、違反法規範之情節是否
    重大、被告主觀犯意所顯現之惡性及其反社會性等情，是否
    已使前案原為促使惡性輕微之被告或偶發犯、初犯改過自新
    而宣告之緩刑，已難收其預期之效果，而確有執行刑罰之必
    要，此與刑法第七十五條第一項所定二款要件有一具備，即
    毋庸再行審酌其他情狀，應逕予撤銷緩刑之情形不同。
三、經查：
    聲請意旨所指受刑人所為前開二案等情，業有上述兩案判決
    正本各一份在卷可稽，此部分事實固堪認定。惟依前揭說明
    ，可知緩刑期前因故意犯他罪，而在緩刑期內受得易科罰金
    之有期徒刑、拘役或罰金之宣告確定者，原則上不得撤銷緩
    刑，僅於例外情形，認原宣告之緩刑難收其預期效果時，而
    有執行刑罰之必要者，始得依前開規定撤銷其所受之緩刑宣
    告。本件受刑人犯上開違反商業會計法及違反稅捐稽徵法犯
    行之時點係在前開經法院宣告緩刑之詐欺案件之前，並非在
    詐欺案件宣告後始犯上開違反商業會計法及違反稅捐稽徵法
    之罪，就時間先後而言，已難認受刑人發生在前之違反商業
    會計法及違反稅捐稽徵法犯行會妨害上開緩刑宣告之預期效
    果，亦無從說明受刑人於上開緩刑宣告後有何行為逾舉或違
    法之情形。又就上開刑事判決觀之，受刑人所犯違反商業會
    計法及稅捐稽徵法案件之犯罪事實，係被告為公司負責人以
    虛開發票之方式幫助他人逃漏稅捐；所犯詐欺案件之犯罪事
    實，係被告已無資力，卻開立事後無法兌現之支票向他人詐
    取裸鑽，受刑人所犯上開二案，雖均含詐欺性質，然案件類
    型迥異，犯罪型態、侵害法益均顯不相同。且二罪犯罪時間
    相近而有重疊，之後受刑人即無其他犯罪資料，此有上開判
    決及臺灣高等法院被告前案紀錄表可按。故受刑人雖確實於
    上開詐欺案件受緩刑宣告前故意犯他罪，且於緩刑期內受得
    易科之有期徒刑與罰金之宣告確定，然依目前卷證資料，尚
    無積極證據足認有原宣告緩刑難收預期效果，而有執行刑罰
    之必要要件存在，不能僅以受刑人過去某一時間所犯之數罪
    ，因發現時間之差異，或為偵、審機關起訴、判刑確定時間
    先後有別，即遽謂受刑人就其中某一犯行所受緩刑之宣告難
    收預期效果，而有執行刑罰之必要。再者，上開九十八年審
    簡字第一六三號判決所為緩刑宣告，附以條件：「並應自九
    十八年五月六日起（含當日）至緩刑期間結束日止，每月一
    期，前二年按月於每月六日支付新臺幣壹萬伍仟元至被害人
    陳朝煌指定之金融機關帳戶內，後三年按月於每月六日支付
    新臺幣貳萬元至被害人陳朝煌指定之金融帳戶內，如有一期
    未履行，視為全部到期。」，是以，受刑人於本件判決確定
    後，尚無不履行緩刑條件之情事，應認原判決宣告緩刑之考
    量基礎事實仍然存續。本院審酌前開各情，尚難認受刑人原
    宣告之緩刑難收其預期效果，有執行刑罰之必要者。是本件
    聲請，於法尚有未合，應予駁回。
四、依刑事訴訟法第四百七十六條，裁定如主文。
中    華    民    國    99    年    1     月    7     日
                  刑事第十五庭  法  官  郭書豪
上正本證明與原本無異。
如不服本裁定，應於送達後五日內，向本院提出抗告狀。
中    華    民    國    99    年    1     月    7     日
                                書記官  陳美虹

司法院資訊處製作；財團法人民間司法改革基金會備份。
